---
title: "Tarea 4 de Seguros de No-vida"
author: "Gustavo Amador Fonseca C20451 y Sofía Bocker C11102"
date: "2025-06-06"
output:
  prettydoc::html_pretty:
    theme: cayman  # Puedes cambiar a 'tactile' o 'architect' si prefieres
    #toc: true  # Mostrar tabla de contenidos
    toc_depth: 2  # Profundidad de la tabla de contenidos
    highlight: github  # Estilo de resaltado de sintaxis
    fig_width: 8
    fig_height: 5
extra_dependencies:
  - amsmath
  - someotherpackagee
---

# Ejercicio 1:


#### Funciones adicionales para construción del método
```{r}
combinacion_suma <- function(vec1, vec2, indice_df) { #donde x es indice
  suma <- 0
  
  if (indice_df == 0) {
    suma <- vec1[1] * vec2[1]
    return(suma)
  } 
  else {
    for (i in 0:indice_df) {
      suma <- suma + vec1[1 + i] * vec2[(indice_df + 1) - i]
    }
    return(suma)
  }
}

```

```{r}
convoluciador <- function(vec_conv1, vec_conv2){
  
  # Creación de vector para guardar los resultados de los productos
  vec_nueva_conv <- vector(mode = "numeric", length = length(vec_conv1))
  
  for (i in 1:length(vec_conv1)) {
    indice= i-1
    vec_nueva_conv[i] <- combinacion_suma(vec_conv1, vec_conv2, indice)
  }
  
  return(vec_nueva_conv)
}

```



## Función para el cálculo \( f_S(x) \) por el método básico

La columna etiquetada como \( f_S(x) \), representa la función de masa de probabilidad (pmf) de la suma compuesta

\[
S = X_1 + X_2 + \cdots + X_N,
\]

donde:

- \( N \sim \text{Poisson}(\lambda) \),
- Las \( X_i \) son variables aleatorias independientes e idénticamente distribuidas (i.i.d.).

La distribución de \( f_S(x) \) se calcula como una mezcla:

\[
f_S(x) = \sum_{n=0}^{\infty} P(N = n) \cdot p^{*n}(x),
\]

donde \( p^{*n}(x) \) representa la convolución \(n\)-ésima de la distribución de los \(X_i\), es decir, la probabilidad de que la suma de \(n\) valores de \(X\) sea igual a \(x\). Para este ejercicio, en la función se declara un máximo de reclamos posibles.

```{r}
metodo_basico <- function(lambda, prob_montos, max_num_reclamos) {
  n <- max_num_reclamos
  
  # Crear nombres de columnas
  columnas <- c("x", "p*0(x)", "p(x)", paste0("p*", 2:n, "(x)"), "fs(x)")
  
  # Crear el data.frame con n+1 filas
  df_convolucion <- as.data.frame(matrix(0, nrow = n + 1, ncol = length(columnas)))
  colnames(df_convolucion) <- columnas
  
  # Llenar el dataframe
  df_convolucion[["x"]] <- 0:n
  prob_montos <- c(0, prob_montos)
  df_convolucion[["p*0(x)"]] <- c(1, rep(0, n))  # p*0(x)
  df_convolucion[["p(x)"]][1:length(prob_montos)] <- prob_montos  # p(x)
  
  # Calcular p*2(x)
  df_convolucion[["p*2(x)"]] <- convoluciador(df_convolucion[[3]], df_convolucion[[3]])
  
  # Calcular p*3(x), ..., p*n(x)
  for (i in 5:(n + 2)) {
    a <- i - 1
    
    df_convolucion[[i]] <- convoluciador(df_convolucion[[3]], df_convolucion[[a]])
  }

  # Vector de probabilidades de Poisson(lambda)
  vec_prob_N <- sapply(0:n, function(i) dpois(i, lambda))
  
  # Calcular fs(x)
  for (i in 1:(n + 1)) {
    v <- as.numeric(df_convolucion[i, ])
    v_sin_extremos <- v[-c(1, length(v))]  # Quitamos x y fs(x)
    
    df_convolucion[["fs(x)"]][i] <- sum(v_sin_extremos * vec_prob_N)
  }
  
  return(df_convolucion)
}

```

## Método Alternativo

Sea \( S = X_1 + \cdots + X_N \), donde:

- \( N \sim \text{Poisson}(\lambda) \),
- \( X_i \) i.i.d. con valores en \( \{1, 2, \dots, k\} \) y \( \mathbb{P}(X = j) = p_j \).

El método alternativo usa la propiedad:

> Si \( N \sim \text{Poisson}(\lambda) \) y cada evento se clasifica con probabilidad \( p_j \), entonces el número de eventos \( N_j \sim \text{Poisson}(\lambda p_j) \), independientes entre sí.

Así, la suma compuesta se expresa como:

\[
S = \sum_{j=1}^{k} j N_j,
\]

donde cada \( N_j \sim \text{Poisson}(\lambda p_j) \).

Luego, \( f_S(x) \) se obtiene mediante convolución discreta de las distribuciones transformadas:

\[
f_S(x) = \left( P(N_1 = x) \star P(2N_2 = x) \star \cdots \star P(k N_k = x) \right)(x),
\]

donde \( j N_j \) solo toma valores múltiplos de \( j \), y \( \star \) es la convolución discreta.



```{r}
# Función para calcular Poisson transformada
poisson_transformada <- function(lambda, salto, max_valor) {
  vec <- rep(0, max_valor + 1)
  for (n in 0:(max_valor %/% salto)) {
    x <- n * salto
    if (x <= max_valor) {
      vec[x + 1] <- dpois(n, lambda)
    }
  }
  return(vec)
}

# Función para convolucionar dos vectores
convoluciador2 <- function(vec1, vec2) {
  len <- length(vec1)
  resultado <- rep(0, len)
  for (i in 0:(len - 1)) {
    for (j in 0:i) {
      resultado[i + 1] <- resultado[i + 1] + vec1[j + 1] * vec2[i - j + 1]
    }
  }
  return(resultado)
}

# Función general que construye toda la tabla
metodo_alternativo <- function(lambda_total, prob_montos, max_valor) {
  n_montos <- length(prob_montos)
  montos <- 1:n_montos
  lambdas <- lambda_total * prob_montos
  
  # Distribuciones transformadas individuales
  distribuciones <- lapply(seq_along(montos), function(i) {
    poisson_transformada(lambdas[i], montos[i], max_valor)
  })
  
  # Inicializar convolución acumulada
  resultado_conv <- distribuciones[[1]]
  
  if (n_montos > 1) {
    for (i in 2:n_montos) {
      resultado_conv <- convoluciador2(resultado_conv, distribuciones[[i]])
    }
  }
  
  # Construir la tabla final
  tabla <- data.frame(x = 0:max_valor)
  
  for (i in seq_along(distribuciones)) {
    nombre_col <- paste0("Pr(", montos[i], "N", i, " = x)")
    tabla[[nombre_col]] <- distribuciones[[i]]
  }
  
  if (n_montos >= 2) {
    tabla[["Pr(N1 + ... + Nk-1 = x)"]] <- resultado_conv
  }
  
  tabla[["f_S(x)"]] <- resultado_conv
  
  return(tabla)
}


```

## Resolución de ejercicio 4 de la lista

### Solución Método Básico
```{r}
solv_clasica <- metodo_basico(lambda = 2, prob_montos = c((0.1*1),(0.1*2), (0.1*3),(0.1*4)), max_num_reclamos = 4)
print(solv_clasica)
```


### Solución Método Alternativo 
```{r}
resultado <- metodo_alternativo (
  lambda_total = 2,
  prob_montos = c(0.1, 0.2, 0.3, 0.4), # Montos 1, 2, 3, 4
  max_valor = 4
)
print(resultado)
```
Por lo tanto la solución el ejercicio 4 de la lista de miceláneos del capítulo es:
\[
f_S(x) =
\begin{cases}
0.1353, & \text{si } x = 0, \\
0.0271, & \text{si } x = 1, \\
0.0568, & \text{si } x = 2, \\
0.0922, & \text{si } x = 3, \\
0.1364, & \text{si } x = 4, \\
\end{cases}
\]


















# Ejercicio 2

## Caso N ~ Poisson(λ)

$a = 0$ y $b = \lambda$, con fórmula recursiva:

\begin{align*}
f_S(0) &= e^{-\lambda(1-f_0)}, \\

f_S(x) &= \frac{\lambda}{x} \sum_{y=1}^x yf_X(y)f_S(x-y), 
\end{align*}

para $x = 1,2 ...$

```{r}
recursiva_poi <- function(lambda, x, f_X){
  
  f_S0 <- exp(-lambda * (1-f_X[1]))
  
  if(x==0){
    
    f_Sx <- f_S0
    
  } else{
    
    suma = 0
    
    # Se define el máximo valor “y” que existe en f_X:
    max_y <- length(f_X) - 1 
    
    for(y in 1:min(x, max_y)){
      
      suma <- suma+ y * f_X[y+1] * recursiva_poi(lambda, (x-y), f_X)
      
    }
    
    f_Sx <- (lambda/x) * suma
    
  }
  
  return(f_Sx)
  
}
```


## Caso N ~ Binomial(r;q)

$a = \frac{-q}{1-q}$ y $b = \frac{(n+1)q}{1-q}$, además $P_N(t) = [1+q(t-1)]^n$. Su fórmula rescursiva es:

\begin{align*}
f_S(0) &= [1+q(f_0-1)]^n. \\
f_S(x) &= \frac{q}{1+q(f_o-1)} \sum_{y=1}^x \left[ (n+1) \frac{y}{x} - 1 \right] f_X(y) f_S(x-y),
\end{align*}

para $x = 1,2, ....$


```{r}
recursiva_bin <- function(n, q, x, f_X){
  
  f_S0 <- (1 + q * (f_X[1] - 1))^n
  
  if(x == 0){
    
    f_Sx <- f_S0
    
  } else{
    
    suma <- 0
    
    # Se define el máximo valor “y” que existe en f_X:
    max_y <- length(f_X) - 1 
    
    for(y in 1:min(x, max_y)){
      
      suma <- suma + ((n+1) * y/x - 1) * f_X[y+1] * recursiva_bin(n, q, (x-y), f_X)
      
    }
    
    f_Sx <- q/(1 + q * (f_X[1]-1)) * suma
    
  }
  
  return(f_Sx)
  
}
```


## Caso N ~ NB(r;β)

$a = \frac{\beta}{1+\beta}$ y $b = \frac{(r-1)\beta}{1+\beta}$, además $P_N(t) = [1-\beta(t-1)]^{-1}$. Su fórmula recursiva es:

\begin{align*}
f_S(0) &= [1-\beta(f_0-1)]^{-r}, \\
f_S(x) &= \frac{\beta}{1-\beta(f_0-1)} \sum_{y=1}^x \left[1 - \frac{(r-1)y}{x} \right] f_X(y) f_S(x-y),
\end{align*}

para $x = 1, 2, ...$

```{r}
recursiva_nb <- function(r, beta, x, f_X){
  
  f_S0 <- (1 - beta * (f_X[1] - 1))^(-r)
  
  if(x == 0){
    
    f_Sx <- f_S0
    
  } else{
    
    suma <- 0
    
    # Se define el máximo valor “y” que existe en f_X:
    max_y <- length(f_X) - 1 
    
    for(y in 1:min(x, max_y)){
      
      suma <- suma + (1 + (r-1) * y/x) * f_X[y+1] * recursiva_nb(r, beta, (x-y), f_X)
      
    }
    
    f_Sx <- beta/(1 - beta * (f_X[1] - 1)) * suma
    
  }
  
  return(f_Sx)
  
}
```

## Ejercicio 11 de la lista del Capítulo 5

```{r}
# Parámetros
f_X <- c(0, 0.7, 0.3)
x <- 5
lambda <- 4.5
r <- 4.5
p <- 0.5
m <- 9
beta <- 0.5
```


a)

```{r}
a <- sapply(0:5, function(x) recursiva_poi(lambda, x, f_X))
cat('$f_S(x)$ para x = 0, 1, 2, ..., 5:', a)
```

b)

```{r}
b <- sapply(0:5, function(x) recursiva_nb(r, beta, x, f_X))
cat('$f_S(x)$ para x = 0, 1, 2, ..., 5:', b)
```

c)

```{r}
c <- sapply(0:5, function(x) recursiva_bin(m, p, x, f_X))
cat('$f_S(x)$ para x = 0, 1, 2, ..., 5:', c)
```

